【裁判字號】    92,交抗,1108
【裁判日期】    921128
【裁判案由】    違反道路交通管理處罰條例
【裁判全文】
臺灣高等法院交通事件裁定                      九十二年度交抗字第一一０八號
    抗告人即
    受處分人  甲○○
右抗告人因受處分人甲○○違反道路交通管理處罰條例案件，不服臺灣板橋地方法院
中華民國九十二年十月二十一日裁定（九十二年度交聲字第一五九七號），提起抗告
，本院裁定如左：
    主  文
原裁定撤銷，發回臺灣板橋地方法院。
    理  由
一、原審裁定略以：按受處分人不服警察機關所為之處罰，得於接到裁決書之翌日起
    二十日內，向管轄地方法院聲明異議，交通法庭認聲明異議不合法律上之程式或
    其異議權已經喪失者，應以裁定駁回之，道路交通管理處罰條例第八十七條第一
    項及道路交通案件處理辦法第十八條前段分別定有明文，逾此期間，受處分人即
    喪失異議權；前開異議期間固須以應受送達人經合法送達始得開始起算，而有關
    文書之送達程序，應依行政程序法之規定，此觀之違反道路交通管理事件統一裁
    罰標準及處理細則第五條規定甚明，是依行政程序法第七十三條第一項、第二項
    之規定，於送達處所不獲會晤應受送達人時，得將文書付與有辨別事理能力之同
    得勝之住所地係在臺北縣板橋市○○路二０六號，有本院依職權查詢之
    及異議人所提之聲明異議狀在卷可憑，警察機關臺北縣政府警察局中和分局所為
    前開處分裁決書（如案由欄所示），業於九十二年七月二十二日送達異議人前揭
    已生合法送達之效力無疑，詎異議人遲延至九十二年八月三十一日始向臺北縣政
    府警察局中和分局提出申訴，迄於同年九月三十日始具狀向臺北縣政府警察局中
    和分局聲明異議，此有臺北縣政府警察局中和分局九十二年十月十六日函及異議
    狀在卷為憑，已逾二十日之異議期間至明，揆諸首開法條規定及說明，應裁定駁
    回云云。固非無見。
二、惟查，抗告人即受處分人楊德勝係於民國（下同）九十一年三月一日十五時三十
    七分，在臺北縣中和市○○路一號前利用騎樓營業，經警員以違反道路交通管理
    處罰條例第八十二條第一項第十款（在公告禁止設攤之處擺設攤位）之規定舉發
    ，有臺北縣警察局舉發違反道路交通管理事件通知單在卷可稽（見原審卷第七頁
    ）。其後處分機關臺北縣政府警察局中和分局九十二年七月三日北縣警交字第０
    三四五二四０九號違反道路交通管理事件裁決書竟以受處分人「利用道路為工作
    場所」為由，改依違反道路交通管理處罰條例第八十二條第一項第三款（利用道
    路為工作場所）之規定，裁處罰鍰受處分人新臺幣二千四百元，亦有該北縣警交
    字第０三四五二四０九號違反道路交通管理事件裁決書付卷可查（見原審卷第八
    頁）。嗣經受處分人於九十二年八月二十一日申訴後，處分機關臺北縣政府警察
    局中和分局方又於九十二年九月五日以警裁字第０九二００四００九五號書函略
    以：「台端於九十一年三月一日十五時三十七分，在本轄中和市○○路一號前利
    用道路為工作場所（賣中古機車）違規，收受舉發通知單後因逾期不繳納罰鍰，
    本分局依道路交通管理處罰條例第九條規定，逕行裁決，台端不服本分局裁決，
    得持本分局裁決書於收受之翌日起二十日內，以司法狀紙，按同條例第八十七條
    規定，向管轄地方法院或本分局轉送管轄地方法院提出聲明異議。另前揭裁決書
    違規事實原引用同條例第一項第十款規定裁處，應引用同條第一項第三款規定，
    違規事實應為利用道路為工作場所（賣中古機車）違規裁處，特此敘明更正云云
    （見原審卷第九頁）。次查，上開原處分機關臺北縣政府警察局中和分局警裁字
    第０九二００四００九五號書函與北縣警交字第０三四五二四０九號違反道路交
    通管理事件裁決書所指受處分人違規之事實、依據之法條，並不相同，原處分機
    關並以後書函更正原裁決書之違規事實、依據法條；則嗣後之北縣政府警察局中
    和分局警裁字第０九二００四００九五號書函是否亦屬原裁決書之一部分？此書
    函於何時送達受處分人？受處分提出異議之時間是否確然已逾二十日之異議期間
    ，尚非無再予詳查之餘地。抗告人之抗告意旨雖未指摘及此，然聲明異議是否逾
    期，本為法院依職權應調查之事項；原裁定既有前述之可議，仍屬無可維持；應
    由本院將定撤銷，發回原臺灣板橋地方法院更為適法之處置。
三、據上論結，應依道路交通案件處理辦法第二十六條，刑事訴訟法第四百十三條前
    段，裁定如主文。
中      華      民      國    九十二    年     十一     月    二十八    日
                              臺灣高等法院交通法庭
                                  審判長法  官  劉  景  星
                                        法  官  陳  志  洋
                                        法  官  陳  博  志
右正本證明與原本無異。
不得再抗告。
                                        書記官  陳  嘉  文
中      華      民      國    九十二    年     十二     月      二      日


司法院資訊處製作；財團法人民間司法改革基金會備份。
